臺灣高雄地方法院民事判決　九十一年度訴字第二一五七號
　　原　　　告　台灣汎生製藥廠股份有限公司
　　法定代理人　蔡崑山
　　被　　　告　甲○○
　　參　加　人　乙○○
右當事人間給付貨款事件，本院判決如左：
    主      文
原告之訴及假執行之聲請均駁回。
訴訟費用由原告負擔。
    事      實
甲、原告方面：
  一、聲明：求為判決
            (1)、被告應給付新台幣（下同）八十五萬二千九百九十四元及自起訴狀
                繕本送達之翌日起至清償日止按週年利率百分之五計算之利息。
            (2)、願供擔保請准為假執行之宣告。
  二、陳述：
    (1)、被告係伊所生產製藥特定藥品之特約經銷商，而被告於八十九年度向伊所購
        之藥品貨物經結算結果，計尚積欠伊有如聲明所示之金額未付，迭經追索亦
        均無效，為此乃依買賣價金給付請求權請求判令被告應給付如聲明所示之金
        額及其遲延利息。
    (2)、伊前遭由參加人所操控之不法集團以公司組織集團分工之方式，長期非法脅
        迫而掌控伊之經營權，並為其遂行控制及掏空伊資產之不法目的，而被告在
        本件所簽發預作支付貨款之支票，亦為其依此所取得，惟此諸支票目前均為
        鈞院予以扣押而使該等支票未獲提示兌領，且該等支票亦均已逾票據法執票
        人得逕依票據關係請求發票人給付票款之一年時效，任何人今后再執有亦無
        對發票人即被告逕依票據關係主張負發票人給付票款責任之可能，是被告自
        無受系爭支票再遭追索而受損害之虞，而被告雖援引刑案首謀即參加人乙○
        ○以自身所涉遭提起公訴部分犯罪事實之虛偽不實「承諾書」而主張伊無權
        對之請求給付貨款云云，惟伊無論在刑事案件審理過程中或本件請求中均否
        認伊與參加人乙○○有如該承諾書所示概括轉讓債權之情事，且依資誠會計
        師事務所查核伊公司八十八、八十九年度財務報表查核報告查證結果，參加
        人所負責之新利鼎公司代伊償付之款項計為四千三百五十萬七千元，然參加
        人自伊取走之款項則為四千五百二十五萬四千元，此早已超過參加人所稱之
        債權金額，焉來再轉讓如扣案高達五千多萬元之支票債權之可能，且被告以
        簽發遠期支票充作貨款之給付，顯係以負擔票據債務為使伊貨款受清償之方
        法，其票據債務既因未履行而未消滅，兩造間原有之給付貨款債權債務關係
        自仍存在，是伊訴請被告給付貨款依法自為有據。
  三、證據：提出應收帳款明細表、合約書、應收款明細、應收賑款請款明細表、本
            院八十九年度重訴字第七七號刑事裁定、偵訊筆錄、訊問筆錄、會計師
            查核報告等件為證。
乙、被告方面：
  一、聲明：求為判決駁回原告之訴。
  二、陳述：
      伊對原告之應付貨款，早已因簽發支票予其收執而為清償完畢，而原告於收取
      伊所簽發之支票後，業因取得對價而將該等支票轉讓予參加人，是原告早因伊
      所交付之支票而予變換取得對價，其當然失去對該票據之權利，且其對伊之貨
      款債權亦應已視為因其自支票受讓人即參加人處取得他種給付，或其債權轉讓
      或第三人代為清償而告消滅，剩下者僅為伊應向支票持票人負清償票款之責任
      而已，原告對伊自已無貨款請求權之存在，況現持票人即參加人已發具存證信
      函向伊追償該票據款項，復又已對伊為起訴請求給付該筆票款或貨款，伊明顯
      已被雙方追償而將受不平之重大損害，且系貨款債權原告早於九十年一月六日
      即簽立承諾書予伊表明其「同意伊所簽發支付貨款之支票金額，與實際尚應付
      之貨款，須俟乙○○刑事案件扣押支票事結案後，發還支票，始為結算」之語
      ，而此約定業經兩造簽署同意，是以前開兩造共同簽署之約定文件，於法律上
      即已構成契約之性質，雙方自均應受其所拘束，遵守其內容，茲雙方既復有約
      定此筆貨款無論應否支付，或支付多少金額，均應俟參加人乙○○刑事案件結
      案法院發還扣押支票後始行結算支付，原告於現今該刑案未結案前，自不得即
      逕要求伊支付系爭貨款，原告請求自為無據。
  三、證據：提出協議書、緊急聲請調解狀、存證信函、承諾書、臺灣高雄地方法院
            檢察署檢察官起訴書、民事起訴狀、本院民事庭通知書、支票影本等件
            為證。
    理　　由
一、本件原告法定代理人原為訴外人蔡崑山，惟原告於起訴前業經本院裁定准予重整
    ，並選任訴外人蔡崑山、蔡沈雪櫻、蔡豐吉等人為重整人，而原告於第一次重整
    人會議時，業由重整人推派訴外人蔡崑山為其代表人，此有本院八十九年整字第
    九號民事裁定及第一次重整人會議記錄在卷可稽，是原告既經裁定准予重整且由
    重整人推由訴外人蔡崑山擔任代表人，爰列訴外人蔡崑山為原告之法定代理人而
    為裁判，合先敘明。
二、本件原告主張被告係伊生產製藥之特約經銷商，而被告於八十九年度向伊所購買
    之藥品經結算結果，計尚積欠伊有如聲明所示之金額未付，而被告簽發用以預作
    支付系爭貨款之支票，乃遭參加人以組織犯罪方式不法取走，且經鈞院刑事庭扣
    押而未為兌領，為此乃依買賣價金給付請求權請求判令被告應給付如聲明所示之
    金額及其遲延利息等語，被告則以伊對原告之應付貨款債務早已簽發支票予其收
    執而為清償，而原告於收受該等支票後，業因取得對價而將之背書轉讓予參加人
    ，是原告早以該等支票變換取得對價，其對伊之貨款債權自應視為因其自支票受
    讓人即參加人處取得他種給付，或其債權轉讓或第三人代為清償而告消滅，況系
    貨款債權原告早於九十年一月六日即簽立承諾書表明該等支付貨款之支票與實際
    應付之貨款，須俟參加人刑事案件結案發還支票後始為結算，而此約定業經兩造
    簽署同意而已成立契約關係，雙方自均應受其所拘束且為遵守，茲參加人所涉刑
    事案件既未結案，原告自不得逕向伊要求給付系爭貨款，原告請求自屬無據等語
    置辯。
三、本件原告主張被告係伊生產製藥之特約經銷商，而被告於八十九年度向伊所購買
    之藥品經結算結果，計尚欠伊八十五萬二千九百九十四元未為給付，而被告簽發
    用以支付系爭貨款之支票乃為參加人取得，現並由本院刑事庭予以扣押而未為兌
    領等情，此有原告所提應收帳款明細表、合約書、應收款明細、應收賑款請款明
    細表、本院八十九年度重訴字第七七號刑事裁定等件在卷可稽，被告於此固不爭
    執而堪信原告此部分之主張為真實，惟被告則另以前開情詞置辯。經查，兩造於
    所訂經銷合約書第六條、第十條固定有「甲方（即原告）得按每月之責任額，行
    使月繳、季預繳或年預繳之權利，如，如係預繳其超過責任額部份，應於下月二
    日業務會議時將貨款繳清... 」、「乙方依規定每日填寫銷售報表訂單，... 出
    貨之包裝及運費，全部由甲方負擔，但每件出貨其底價未達新台幣柒佰元者，其
    運費由乙方負擔，由甲方於每月底結算貨款時一併加計，... 」等語，惟本件原
    告於八十九年四月間因處理財務問題不當，導致參加人乙○○介入經營，致其業
    務混亂及出貨不順暢，使被告受到不便及干擾，其為處理被告所簽發而因參加人
    遭臺灣高雄地方法院檢察署提起公訴而由本院刑事庭審理查扣未能領回之用以支
    付八十九年四月份至十二月底貨款之支票問題，乃與各經銷商協商而擬以「一、
    八十九年間貴公司所簽發之支票面額與實際業績所應付之價款，須俟前揭案件結
    案後發還支票時始行結算。二、前項結算時，如貴公司所簽發之支票已由第三人
    提示並付款者，貴公司僅須持回籠支票影本，本公司依法承認給付之效力，並依
    實際業務所應支付之價款多退少補。... 」之原則處理，而被告並於九十年一月
    六日就此處理原則予以同意乙節，此有兩造俱不爭執之承諾書乙紙在卷可稽，是
    原告就系爭貨款依約雖得於各月月底請求被告給付，且系爭貨款並均業屆清償期
    ，惟原告就被告先前開發並交付予其收執之用以支付系爭貨款之支票乃因其背書
    轉讓予參加人而嗣其間因涉有刑案爭執而遭本院刑事庭扣押，致被告因恐遭二次
    追索而使系爭貨款之給付無法解決，原告為其經營管理之不當乃承諾系爭貨款均
    須俟至參加人所涉刑事案件結案發還支票後始行結算，此之承諾依其切結時之真
    意，自為對其所享貨款給付請求權清償期限之展延，亦即其主動同意拋棄履行期
    限屆至之給付利益自明，否則如僅係延後結算時間而非延展清償期限，此對經銷
    商等人即無任何實益，且亦無法解決原告所稱「為免將來發生爭議」之疑慮，而
    兩造間既未經結算，又如何確定其間應付貨款之多寡而為清償，今債權人之原告
    既對債務人之被告為履行期屆至利益之拋棄，此權利拋棄之意思表示自於九十年
    一月六日經被告表示同意而為到達時即生效力，是本件原告就系爭貨款之給付既
    已承諾須俟至參加人所涉刑事案件結案發還支票後始行結算請求，而參加人所涉
    組織犯罪防制條例案件現仍為本院以八十九年度重訴字第七七號審理中而未結案
    ，且此之貨款給付乃因原告同意展延而無預為請求之必要，則原告於其同意展延
    後之清償期限既未屆至，且亦無請求將來給付之必要，其請求被告現應給付其八
    十五萬二千九百九十四元及其遲延利息，依法洵屬無據，自應予以駁回，而原告
    之訴既經駁回，其假執行之聲請即失所附，亦應併予駁回。
三、據上論結，本件原告之訴為無理由，合依民事訴訟法第七十八條，判決如主文。
中　　　華　　　民　　　國　　九十一　　年　　 十一　　 月　　二十七　　日
                              臺灣高雄地方法院民事第五庭
~B法　官　黃　宏　欽
右為正本係照原本作成。
如不服本判決，應於判決送達後廿日內，向本院提出上訴狀並表明上訴理由，如於本判決
宣示後送達前提起上訴者，應於判決送達後十日內補提上訴理由書（須附繕本）。
中　　　華　　　民　　　國　　九十一　　年　　 十一　　 月　　二十七　　日
~B法院書記官　史華齡
